臺灣高雄地方法院刑事判決　　　　　　　95年度易字第2555號
公　訴　人　臺灣高雄地方法院檢察署檢察官
被　　　告　乙○○
上列被告因違反動產擔保交易法案件，經檢察官提起公訴（95年
度偵字第3374號），嗣被告於準備程序進行中就被訴事實為有罪
之陳述，經告知簡式審判程序之旨、並聽取當事人之意見後，本
院裁定由受命法官獨任進行簡式審判程序，並判決如下：
    主  文
乙○○動產擔保交易之債務人，意圖不法之利益，將標的物出質
，致生損害於債權人，處有期徒刑月，如易科罰金，以銀元
佰元即新台幣玖佰元折算壹日。又動產擔保交易之債務人，意圖
不法之利益，將標的物出質，致生損害於債權人，處有期徒刑
月，如易科罰金，以銀元佰元即新台幣玖佰元折算壹日。應執
行有期徒刑伍月，如易科罰金，以銀元佰元即新台幣玖佰元折
算壹日。緩刑貳年。
    事  實
一、乙○○於民國94年6 月11日以動產擔保交易附條件買賣之方
    式，向順益汽車股份有限公司（以下稱順益公司）購買車牌
    號碼9316-MH 號自用小客車（以下稱前開車輛），雙方約定
    總價金為新台幣（以下同）606740元，除先行支付頭期款56
    720 元外，餘款應自94年7 月10日起至96年12月10日止，分
    30期按月攤還，每期應清償18334 元，並約定抵押標的物即
    前開車輛存放地點為「高雄縣湖內鄉○○路123 號」，且乙
    ○○於如數清償全額貸款前，就該標的物僅得依約占有使用
    ，依法不得任意遷移、出質或為其他處分。詎乙○○取得前
    開車輛後，自第9 期即95年3 月10日起即未再依約繳納貸款
    ，且其明知上情，猶於95年5 、6 月間某日，以12萬元之代
    價，將前開車輛出質予位於台南市之「日盛當舖」。嗣因其
    另有積欠位於台南縣永康市之「和億保養廠」債務，遂更行
    起意，再於95年6 月間某日將前開車輛出質予該保養廠，作
    為前述債務擔保之用。嗣經順益公司追索債權無著，事後派
    員前往前開約定地點查訪亦全無所獲，以致該公司無法占有
    前開車輛並依動產擔保交易法行使取償權利，因而受有財產
    損害。
二、案經順益公司訴請台灣高雄地方法院檢察署檢察官偵查起訴
    。
    理  由
一、本件被告乙○○係違反動產擔保交易法第38條之罪，其法定
    刑為死刑、無期徒刑、最輕本刑為3 年以上有期徒刑以外之
    罪，於準備程序進行中，被告就被訴事實為有罪之陳述，由
    受命法官告知簡式審判程序之要旨並聽取其與公訴人之意見
    ，經被告同意適用簡式審判程序後，本院亦認無不得或不宜
    改依簡式審判程序進行之處，爰依刑事訴訟法第273 條之1
    第1 項、第284 條之1 規定，本院合議庭裁定由受命法官獨
    任進行簡式審判程序，合先敘明。
二、前揭事實，業經告訴代理人甲○○於偵查中證述綦詳，並有
    查訪照片4 幀、客戶訪查紀錄表2 張、動產擔保交易附條件
    買賣設定登記申請書、汽車新領牌照登記書、契約書及順益
    公司客戶分期明細表各1 件在卷可稽，復據被告迭於偵查及
    本院審理中均坦認上情不諱，足徵被告之自白核與事實相符
    ，堪予採信。本件被告明知其係以附條件買賣方式購入前開
    車輛，於如數清償全額貸款前，就該標的物僅得依約占有使
    用，依法不得任意遷移、出質或為其他處分，然其竟將前開
    車輛先後2 次出質予上述當舖與保養廠，致令順益公司事後
    無從依法行使其動產抵押權利而因此受有損害，故被告所為
    業已該當動產擔保交易法第38條之罪甚明。綜前所述，本件
    事證明確，被告前揭犯行俱堪認定，應依法論科。
三、本案相關之法律比較適用：
    行為後法律有變更者，適用行為時之法律。但行為後之法律
    有利於行為人者，適用最有利於行為人之法律，刑法第2 條
    第1 項定有明文。查被告於前開行為後，刑法第51條、第41
    條業經總統於94年2 月2 日修正公布，並依刑法施行法第10
    條之1 規定自95年7 月1 日施行。另於95年6 月14日公布刑
    法施行法第1 條之1 ，除變更刑法分則編所定罰金貨幣單位
    為新臺幣外，並分別提高罰金數額為3 倍或30倍。職是，本
    件自應就被告行為前、後相關法律有修正者，依前揭規定加
    以比較適用。茲說明如下：
  (一)本件被告所犯各罪均為95年7 月1 日前犯之，修正前刑法第
    51條規定：「數罪併罰，分別宣告其罪之刑，依左列各款定
    其應執行者：」其中第5 款規定：「宣告多數有期徒刑者，
    於各刑中之最長期以上，各刑合併之刑期以下，定其刑期。
    但不得逾20年」，然修正後刑法第51條第5 款則規定：「宣
    告多數有期徒刑者，於各刑中之最長期以上，各刑合併之刑
    期以下，定其刑期。但不得逾30年」。經比較之結果，修正
    後刑法第51條第5 款因延長有期徒刑執行之上限，對行為人
    較屬不利，故依刑法第2 條第1 項前段規定，仍應依修正前
    刑法第51條第5 款定其應執行之刑，方屬允當。
  (二)又修正前刑法第41條第1 項前段原規定：「犯最重本刑為5
    年以下有期徒刑以下之刑之罪，而受6 個月以下有期徒刑或
    拘役之宣告，因身體、教育、職業、家庭之關係或其他正當
    事由，執行顯有困難者，得以1 元以上3 元以下折算一日，
    易科罰金。」，且被告行為時之易科罰金折算標準，依修正
    前罰金罰鍰提高標準條例第2 條前段（現已刪除）之規定，
    本係就其原定數額提高為100 倍折算1 日，故被告行為時之
    易科罰金折算標準乃以銀元3 百元折算1 日，經折算後應以
    新臺幣9 百元折算為1 日。惟修正後刑法第41條第1 項前段
    則改以：「犯最重本刑為5 年以下有期徒刑以下之刑之罪，
    而受6 個月以下有期徒刑或拘役之宣告者，得以新臺幣1 千
    元、2 千元或3 千元折算一日，易科罰金。」，乃就易科罰
    金折算標準予以提高。從而比較修正前、後所定易科罰金折
    算標準，當以修正前規定較有利於被告，故應依刑法第2 條
    第1 項前段，適用行為時、即修正前刑法第41條第1 項前段
    規定，以定其易科罰金折算標準。
  (三)此外，修正前刑法第74條第1 項第1 款原規定受2 年以下有
    期徒刑、拘役或罰金之宣告，且未曾受有期徒刑以上刑之宣
    告者，得宣告緩刑，且依修正前刑法第93條第1 項規定，緩
    刑期間內得付保護管束，另於同法第75條規定僅須於緩刑期
    間內更故意犯罪、或緩刑前故意犯罪，而在緩刑其內受有期
    徒刑以上之宣告者，即可撤銷緩刑。修正後刑法第74條除維
    持前述宣告刑之限制外，另改以「未曾因故意犯罪受有期徒
    刑以上刑之宣告者」即可宣告緩刑，並增列同條第2 項規定
    法院得課予被告一定之負擔，惟同法第75條則規定須行為人
    於「緩刑期內因故意犯他罪，而在緩刑期內受不得易科罰金
    之有期徒刑以上刑之宣告確定」或「緩刑前因故意犯他罪，
    而在緩刑期內受不得易科罰金之有期徒刑以上刑之宣告確定
    」，方得撤銷緩刑，且須於於判決確定後6 月以內始可為之
    。綜此以觀，修正後刑法針對緩刑雖增列法院得課予被告一
    定義務之負擔，然此舉乃係協助被告於緩刑期間內徹底糾正
    其犯行，藉以貫徹緩刑宣告之目的，此外更同時放寬宣告緩
    刑之要件，且限制撤銷緩刑之要件，避免因社會非難程度較
    輕之過失犯、及惡性輕微或偶發性犯罪之行為人因此喪失改
    過自新之機會。準此，茲就修正前、後刑法關於緩刑之相關
    規定加以合併比較，本院乃認應以修正後刑法關於緩刑之規
    定較有利於被告（最高法院95年第8 次刑事庭會議結論亦採
    同一見解），故應依刑法第2 條第1 項但書，適用裁判時、
    即修正後刑法緩刑相關規定作為應否宣告緩刑之依據。
四、核被告乙○○所為，係違反動產擔保交易法第38條之罪。被
    告先後2 次乃係基於不同債務而將前開車輛分別出質予債權
    人，客觀上實難謂該2 次出質行為均係基於同一犯意為之，
    從而被告前揭犯行彼此間犯意個別，應予分論併罰，檢察官
    就此部分誤認係構成修正前刑法第56條連續犯、且應比較新
    舊法云云，容有未恰，併予指明。爰審酌被告犯罪之動機、
    目的、手段、與締約後自第9 期起即拒不付款，致被害人所
    受財物損失非微，惟念其犯罪後尚知坦承全部犯行、態度良
    好等一切情狀，分別量處如主文所示之刑及均依修正前刑法
    第41條第1 項前段規定分別諭知易科罰金折算標準，並依修
    正前刑法第51條第5 款定其應執行之刑、且同依前揭規定諭
    知易科罰金折算標準，以示懲儆。另查，被告前因違反麻醉
    藥品管理條例案件，經本院86年度易字第6728號判決判處有
    期徒刑3 月確定，於86年12月29日易科罰金執行完畢，迄今
    已逾5 年，是其前因故意犯罪受有期徒刑以上刑之宣告，執
    行完畢後5 年以內未曾因故意犯罪受有期徒刑以上刑之宣告
    等情，有臺灣高等法院被告前案紀錄表在卷可稽，茲念其僅
    因一時失慮，以致誤罹刑章，事後更已坦承犯行，深具悔意
    ，且參諸被告業與被害人順益公司達成和解在案，此有本院
    96年4 月16日審判筆錄及車輛取回書各1 份在卷可佐，諒其
    經此起訴、審判程序，理當知所警惕，信無再犯之虞，本院
    因認前開所宣告之刑以暫不執行為適當，併予諭知緩刑2 年
    ，以啟自新。
據上論斷，應依刑事訴訟法第299 條第1 項前段、第273 條之1
第1 項，動產擔保交易法第38條，刑法第2 條第1 項、第11條前
段、第74條第1 項第2 款，修正前刑法第51條第5 款、第41條第
1 項前段，修正前罰金罰鍰提高標準條例第2 條，現行法規所定
貨幣單位折算新臺幣條例第2 條，判決如主文。
中　　華　　民　　國　　96　　年　　4 　　月　　30　　日
                  刑事第四庭  法  官 陳明呈
以上正本證明與原本無異。
如不服本判決，應於收受送達後10日內向本院提出上訴書狀。
中　　華　　民　　國　　96　　年　　4 　　月　　30　　日
 　　　　　　　　　　　       書記官 林明忠
附錄本判決論罪科刑之法條：
動產擔保交易法第38條
動產擔保交易之債務人，意圖不法之利益，將標的物遷移、出賣
、出質、移轉、抵押或為其他處分，致生損害債權人者，處3 年
以下有期徒刑、拘役或科或併科6 千元以下之罰金。
